臺灣臺東地方法院刑事判決　　　　　　　　　　　　　八十九年度訴字第二七三號
　　公　訴　人　臺灣臺東地方法院檢察署檢察官
　　被　　　告　丁○○
右列被告因偽造文書等案件，經檢察官提起公訴（八十九年度偵字第五七五號），本
院判決如左：
    主      文
丁○○共同偽造私文書，足以生損害於他人，累犯，處有期徒刑伍月，如易科罰金，
以參佰元折算壹日。扣案變造之Ｅ三—三六五一號車牌貳面、偽造之「丙○○」名義
行車執照、汽車保險證（含偽造之張美惠印文）各壹張及偽造之張美惠印章壹枚均沒
收之。
    事      實
一、丁○○於民國八十五年間因妨害自由罪，經臺灣高等法院判處應執行有期徒刑一
    年六月確定入監執行，後於八十六年十二月五日假釋出獄，甫於八十七年七月三
    日假釋期滿視為執行完畢。猶不知悛悔，於八十七年十一月中旬某日，在桃園縣
    大溪鎮其所開設之泡沫紅茶店，明知綽號「阿彬」之年籍姓名均不詳男子所交付
    保管之引擎號碼ＶＱ－00000000Ａ號（原懸掛車牌號碼Ｖ二－三五六七
    號，交付時已無車牌）自小客車係竊得之贓物（該車係均源實業股份有限公司所
    有，於八十七年五月十八日上午十一時許，在台北市○○街三０九號前失竊，失
    竊後已由明台產物保險股份有限公司理賠，起訴書誤載為陳慶福所有），仍予寄
    藏，且為避免駕駛贓車被發現，乃與其兄韓振權共同基於犯意聯絡及行為分擔，
    於八十七年十一月底，以新台幣四萬元委請韓振權在高速公路桃園縣大溪交流道
    附近向綽號「友平」之姓名年籍均不詳之成年男子購得不詳人士所變造之Ｅ三－
    三六五一號車牌二面、偽造之「丙○○」名義行車執照、汽車保險證（上有偽造
    之張美惠印文）各一張及偽造之張美惠印章一枚後，將變造之Ｅ三－三六五一號
    車牌二面懸掛於上開贓車使用，以逃避員警查緝。後於八十八年二月三日將該車
    交予其兄韓振權使用（韓振權收受贓物部分業經臺灣高等法院判處有期徒刑三月
    確定），於同日下午二時三十分許，韓振權在台北市信義區松山車站前為警臨檢
    時，遭員警發現其身上持有上開偽造之「丙○○」名義行車執照及車鑰匙，員警
    進一步盤問，韓振權乃帶同警員前往附近停車場內察看前揭贓車，而發現上述已
    懸掛使用之變造車牌二面，及在車內查獲偽造之「丙○○」保險證一張與「張美
    惠」之印章一枚，因而發現上情。
二、案經台北市政府警察局信義分局報請臺灣臺北地方法院檢察署呈請臺灣高等法院
    檢察署檢察長令轉臺灣臺東地方法院檢察署檢察官偵查起訴。
    理      由
一、訊據被告丁○○固坦承將前開贓車交予其兄韓振權使用，惟矢口否認有何寄藏贓
    物、偽造私文書及行使偽造特種文書犯行，辯稱：該部贓車係一位叫呂大興之客
    人於為警查獲前約一、二月前，到伊所開設之店內喝醉後放在伊那邊，伊並不知
    道該部車係贓車，又該Ｅ三—三六五一號車牌二面本來就掛在車上了，而扣案偽
    造之行車執照、汽車保險證及張美惠之印章原本就放在牛皮紙袋內，該牛皮紙袋
    則放在呂大興所交付之車輛置物箱內云云。經查：
    （一）為警查獲之引擎號碼ＶＱ00000000Ａ號自小客車，原懸掛車牌為
          Ｖ二—三五六七號，係均源實業股份有限公司（以下簡稱均源公司）所有
          ，於八十七年五月十八日上午十一時許，在臺北市○○區○○街三０九號
          前失竊之事實，業經證人即明台產物保險股份有限公司職員甲○○於警訊
          中證述明確，並有臺北市政府警察局萬華分局車輛協尋車牌遺失證明單、
          汽（機）車各項異動登記書、車輛竊盜、車牌失竊資料個別查詢報表－查
          詢車輛認可資料及贓物認領保管單等各一紙在卷可稽（參臺灣臺北地方法
          院檢察署八十八年度偵字第三九八六號偵查卷宗第八頁正反面、第十八頁
          、第二二頁、第二五頁、第三三頁），自堪認該車係屬贓物無訛。
    （二）扣案之Ｅ三－三六五一號車牌二面，經臺灣臺北地方法院函請交通部公路
          局高雄區監理所轉囑運圓工業有限公司鑑定結果，認由外觀即可明顯看出
          號牌前面兩個代碼「Ｅ」及「３」係經裁減後再自行黏合，而其「台灣省
          」及後四碼與真牌相符，號牌整體係裁剪前二代碼再黏合後自行塗裝完成
          ，故為變造號牌等語，有該公司先後於八十九年五月二十六日及八十九年
          六月三日以運牌鑑字第八九０五二六０一號及八十九年六月三日運牌鑑字
          第八九０六０三０一號函各一份在卷可按（參臺灣臺北地方法院八十八年
          度易字第二七九七號刑事卷宗第一三一頁、第一三二頁、第一三五頁、第
          一三六頁），是扣案之Ｅ三－三六五一號車牌二面係屬變造，亦堪認定。
    （三）扣案「丙○○」名義之行車執照確係偽造，業經臺灣臺北地方法院函詢交
          通部公路局高雄區監理所，該所於八十九年五月二十四日八九高監一字第
          八九一九八六六號函覆稱：「本案所附行照應係偽造；其上之登載與本所
          原發行照內容不符」等語，並附有該所原發之汽車新領牌照登記書影本一
          紙附卷可稽，復經該所轉囑永豐紙業股份有限公司鑑定，該公司於八十九
          年七月十七日以永紙總字第０六三號函覆稱：該行照並無防偽措施，且印
          刷方式與其公司不同，非其公司所生產等語（參臺灣臺北地方法院前揭刑
          事卷宗第一二九頁、第一三０頁、第一七一頁），另扣案「丙○○」名義
          之汽車保險證，經富邦產物保險股份有限公司鑑定該證亦屬贗品，並詳加
          說明與該公司製發保險證之差異，此有該公司於八十九年六月十二日出具
          之（八九）富保業發字第一七四號函及所附比對樣本一份在卷足憑（參臺
          灣臺北地方法院同前刑事卷宗第一四九頁），則上開扣案之行車執照及汽
          車保險證均屬偽造。另由該函及比對樣本可知，真正由富邦產物保險股份
          有限公司製作之保險證，其上之係數等級欄係註記數字代號，然扣案偽造
          之汽車保險證上係數等級欄確蓋有「張美惠」之印文，顯然該「張美惠」
          之印文亦屬於偽造。
    （四）而被告於接受綽號「阿彬」之人委託保管前開均源公司所失竊之贓車後，
          以四萬元之代價委請其兄韓振權向綽號「友平」之男子購買上揭變造之車
          牌二面、偽造之行車執照、汽車保險證各一張之事實，業據被告於八十八
          年二月四日接受臺北市政府警察局信義分局訊問時坦白承認（參臺灣臺北
          地方法院檢察署前揭偵查卷宗第六頁至第七頁、第十一頁至第十二頁），
          核與證人韓振權於警訊、偵查中所供述自被告處收受系爭贓車及被告交錢
          予其要其向一名叫「友平」之人購買扣案變造之車牌二面、偽造之行車執
          照、汽車保險證及「張美惠」之印章等情相符（參臺灣臺北地方法院檢察
          署前開偵查卷第四頁至第五頁、第十頁、第四十五頁、第六十二頁），並
          有扣案變造之Ｅ三—三六五一號車牌二面、偽造之「丙○○」名義行車執
          照、汽車保險證及張美惠之印章一枚可稽，足認被告與其兄韓振權間對於
          變造、偽造特種文書與偽造私文書等犯行，確有犯意之聯絡及行為分擔。
    （五）雖證人韓振權嗣於臺灣臺北地方法院訊問時提出因遭警刑求而為與事實不
          符陳述之抗辯，臺灣臺北地方法院對此抗辯經二次勘驗結果發現保安大隊
          於製作警訊筆錄時未全程連續錄音，經錄音部分之錄音帶內容被告之語氣
          頗不自然，與常人之對談談話語氣不同，應是照著筆錄唸，其錄音應認有
          程序上之瑕疵（參臺灣臺北地方法院刑事卷宗第七八頁、第二七二頁），
          惟縱認臺北市政府警察局信義分局之訊問所得證人韓振權自白具非任意性
          ，然證人韓振權先後於八十八年二月四日及同年月二十五日在臺灣臺北地
          方法院檢察署檢察官訊問時就前開事實供承不諱，陳稱：「（車子）是鍾
          陸益偷的，是我弟弟跟我講的‧‧‧車子是鍾給我弟弟，我弟弟借我用，
          我前幾天才知道是贓車‧‧‧。」、「（車上偽造文件何來？）我弟弟花
          四萬元買來的，‧‧‧車和文件都在桃園大溪交給我的，昨天八十八年二
          月三日交給我的」、「我知道車是偷的，也知掛的車牌是偽造的，當時因
          我兒子腎病住院，我需要用錢，才向他借，行照等都放在車上，我還沒用
          過，車是二月三日交給我的」等語（參臺灣臺北地方法院檢察署同前偵查
          卷宗第四五頁反面、六二頁反面），且於臺灣臺北地方法院訊問時表示伊
          於檢察官訊問時未遭刑求等語（參臺灣臺北地方法院同上刑事卷宗第三九
          頁），證人韓振權於檢察官訊問時所為出於任意性之自白，應堪信為真，
          證人韓振權嗣後翻異前供辯稱：伊不知該車是贓車，被查獲之車牌已經掛
          在車上，伊不知道是變造的云云，要係事後卸責之詞，不足採信。至被告
          雖於本院審理時稱：Ｅ三—三六五一號車牌原本就掛在車上云云，惟與其
          於偵查中證述車牌是伊拿錢給韓振權購得等語（參臺灣臺北地方法院檢察
          署偵查卷宗第三頁反面、第四頁正面）相互矛盾，足證被告受託寄藏系爭
          贓車時，變造之Ｅ三—三六五一號車牌二面尚未掛在車上，而係事後被告
          交錢予其兄韓振權購得後，懸掛於系爭贓車上，用以逃避警方查緝無訛，
          是被告前揭所辯，與事實不符，自難採信。又被告曾供稱證人即桃園縣警
          察局大溪分局三元派出所警員乙○○知悉該部贓車車牌原即掛在車上，並
          聲請本院傳訊證人，經本院傳喚證人乙○○到庭接受訊問，其證稱：「（
          當時被告有否請你去查Ｅ三—三六五一號車子是否是贓車？）沒有。」、
          「（你是否如被告所言常常去看到那部車子？）我沒有看過。」等語，則
          依被告所舉之證明方法，並無法證明其寄藏該部贓車時，Ｅ三—三六五一
          號車牌已掛在車上，益證被告確係拿四萬元要其兄韓振權購買變造之Ｅ三
          —三六五一號車牌二面懸掛在贓車上使用。
    （六）扣案之Ｅ三－三六五一號車牌二面，係屬變造，已如前述，被告於收受系
          爭贓車後，交錢予證人韓振權向綽號「友平」之人購得上開變造之車牌，
          並交予證人韓振權懸掛於其持有使用中之贓車，以逃避警方之檢查，業己
          達行使階段，被告與證人韓振權間對此部分犯行有犯意聯絡及行為之分擔
          ，亦堪予認定。
    （七）被告於警訊中對於綽號「阿彬」之男子如何將贓車交予伊，要伊處理，伊
          加以寄藏等情，業已供述明確，其後雖均以警訊之陳述係遭刑求為由，惟
          未據其舉證證明，其抗辯是否真實，已難置信，且被告於本院調查時，先
          於八十九年十一月二十一日接受訊問時供稱：「（這台車子引擎號碼、牌
          照如何得來？）是在八十八年八月時是鍾陸益開這台車到我的泡沫紅茶店
          ，叫我交給呂大興，告訴我如果他沒來拿車，叫先放我那邊，因為呂喝醉
          酒就將這台車放在我這邊，一直都沒有來拿，警察到我那邊查的時候我有
          請他們查這台車是否贓車，他們查了之後說不是贓車。」等語，後於九十
          年五月二十九日接受訊問時則稱：「（對於車牌號碼Ｖ二—三五六七號的
          車子是如何得來的？）是呂大興將車子放在我那裡的，時間八十八年二月
          三日前幾天，‧‧‧。（為何呂大興把車子放在你那邊？）因當時他已經
          喝醉酒，他自己被朋友載回去，他說如果過幾天他沒有來牽要我聯絡董Ａ
          （台語）把車子牽回去，‧‧‧董Ａ的名字叫鍾陸益。」等語，再於九十
          一年二月二十六日調查時亦供承：「（對檢察官起訴之犯罪事實有何意見
          ？）引擎號碼ＶＱ00000000Ａ那部車是鍾陸益偷的交給我的，交
          給我的日期是在八十八年一、二月的時候，鍾陸益把車子交給我之後都沒
          有使用，是後來我哥哥要使用我才直接交給我哥哥使用，直到被警查獲‧
          ‧‧。」等語，而證人韓振權於檢察官偵查中之供述出於任意性，得採為
          證據，已如前述，其供述與被告於本院九十一年二月二十六日之自白互核
          大致相符，足認被告此部分之自白與事實相符，應堪信為真實，得採為認
          定被告確有寄藏贓物之證據。另證人黃子瑜（原名黃基雄）於上開共犯韓
          振權所涉贓物等案件中證稱：「（有無看過呂大興交一台車給丁○○？）
          有看過一次，他是開一台裕隆ＣＥＦＩＲＯ的車，時間約是在八十七年，
          詳細時間太久，我忘記了。」等語（見該院九十年三月九日訊問筆錄），
          而依被告抗辯稱呂大興都是於八十八年中交車予伊等語觀之，則被告與證
          人黃子瑜之陳述，已互相矛盾，是證人黃子瑜證稱曾見呂大興交車予被告
          云云，顯屬虛妄，尚難採信。
    （八）綜上，被告寄藏贓物、行使變造特種文書及偽造私文書之犯行甚為明確，
          被告前揭所辯，與事實不符，不足採信。本件事證已臻明確，被告犯行洵
          堪認定。
二、查被告明知系爭自小客車為他人竊得之贓物，仍予寄藏，核其所為，係犯刑法第
    三百四十九條第二項之寄藏贓物罪。另被告交錢予其兄韓振權持向綽號「友平」
    之男子購買不詳人士偽造之行車執照、汽車保險證之犯行，分別係犯刑法第二百
    十二條之偽造特種文書罪（公訴人誤引刑法第二百十三條，應予更正）及同法第
    二百十條之偽造私文書罪，而被告將委請其兄向綽號「友平」之男子所購得不詳
    人士變造之車牌二面懸掛於車上之行為，則係犯刑法第二百十六條、第二百十二
    條之行使變造特種文書罪，公訴人認係偽造，容有未洽，亦應予更正。另被告所
    購得之他人變造之車牌二面，已懸掛於車上，則就該變造特種文書部分既已達行
    使之階段，及汽車保險證上之偽造「張美惠」印文行為，係屬偽造該汽車保險證
    私文書之階段行為，均不另論罪。被告就上開偽造特種文書罪、偽造私文書罪及
    行使變造特種文書罪部分，與韓振權彼此間有犯意聯絡與行為分擔之事實，為共
    同正犯。又被告所犯上開偽造私文書等三罪，係為逃避警方查緝，而掩飾其寄藏
    贓物犯行，故其所犯前揭四罪顯具有方法結果之牽連關係，應依刑法第五十五條
    前段從一重之偽造私文書罪處斷，公訴人認被告係犯意個別，應分論併罰，顯有
    未當，附此敘明。查被告有前述事實欄所載之前科犯行，此有臺灣臺東地方法院
    檢察署刑案資料查註紀錄表及臺灣高等法院被告全國刑案紀錄表附卷可稽，其於
    有期徒刑執行完畢五年內再犯有期徒刑以上之罪，為累犯，依刑法第四十七條規
    定，應加重其刑。爰審酌被告有如事實欄所述之前科，品行不佳及其犯罪之動機
    與目的在於貪圖小利、手段非殘、影響被害人對於失竊之物追尋，其犯罪所生之
    損害非輕，及犯罪後態度等一切情狀，量處如主文所示之刑。又被告行為後，刑
    法第四十一條有關易科罰金之規定已經修正變更，依刑法第二條第一項前段，應
    適用裁判時之法律，諭知易科罰金之折算標準。
三、至扣案之變造之Ｅ三－三六五一號車牌二面、偽造之「丙○○」名義行車執照、
    汽車保險證各一張，係被告交錢予證人韓振權向綽號「友平」之男子購得使用，
    為被告所有，並供犯罪所用之物，應刑法第三十八條第一項第二款規定沒收之，
    至扣案偽造之「丙○○」汽車保險證係數等級欄中偽造之「張美惠」印文一枚及
    印章一枚，為偽造之印章和印文，不問屬於犯人與否，應依刑法第二百十九條之
    規定沒收之。
四、公訴意旨另以：被告為避免駕駛贓車被發現，另基於偽造文書之犯意，於八十七
    年十一月底某日，交予其兄韓振權以四萬元之代價，向綽號「友平」之人購買偽
    造之Ｅ三－三六五一號車牌二面、偽造之「丙○○」名義行車執照、汽車保險證
    各一份及張美惠印章一枚，嗣於八十八年二月三日十四時三十分許，在台北市信
    義區松山車站前為警臨檢時查獲，當場在其身上扣得上開偽造之行車執照、保險
    證及印章一枚，因認其另涉有刑法第二百十六條、第二百十條之行使偽造私文書
    罪與第二百十六條、第二百十二條（公訴人誤引第二百十三條，應予更正）行使
    偽造特種文書等罪嫌。按犯罪事實應依證據認定之，無證據不得推定其犯罪事實
    ，不能證明被告犯罪者，應諭知無罪之判決，刑事訴訟法第一百五十四條、第三
    百零一條第一項分別定有明文。又事實之認定，應憑證據，如未能發現相當證據
    ，或證據不足以證明，自不能以推測或擬制之方法，為裁判基礎。且認定犯罪事
    實所憑之證據，雖不以直接證據為限，間接證據亦包括在內，然而無論直接證據
    或間接證據，其為訴訟上之證明，須於通常一般之人均不致有所懷疑，而得確信
    其為真實之程度者，始得據為有罪之認定，倘其證明尚未達到此一程度，而有合
    理之懷疑存在而無從使事實審法院得有罪之確信時，即應由法院為諭知被告無罪
    之判決，最高法院四十年台上字第八六號、七十六年台上字第四九八六號判例可
    資參照。經查，上開汽車保險證及行車執照係屬偽造，已如前述，然本件扣案之
    右開證件係於警方盤檢共犯韓振權時，於其身上所查扣，被告尚未就上開偽造之
    私文書與特種文書有所主張，即未達行使階段，核與行使偽造私文書及行使偽造
    特種文書罪之構成要件有間，此外，復查無其他積極證據證明被告有何右開犯行
    ，揆之右開判例意旨，應認為無法證明被告另有此部份之犯罪，惟公訴人認此部
    份與前開有罪之偽造犯行部分有吸收關係，爰不另為無罪之諭知，併此敘明。
據上論斷，應依刑事訴訟法第二百九十九條第一項前段，刑法第二條第一項前段、第
二十八條、第二百十條、第二百十六條、第二百十二條、第三百四十九條第二項、第
二百十九條、第五十五條、第四十七條、第四十一條第一項前段、第三十八條第一項
第二款，罰金罰鍰提高標準條例第二條，判決如主文。
本案經檢察官趙期正到庭執行職務
中        華        民        國      九十一    年    五    月    十    日
                                  臺灣臺東地方法院刑事庭
                                      審判長法  官  楊力進
                                            法  官  袁雪華
                                            法  官  劉柏駿
右正本證明與原本無異。
如不服本判決，應於判決送達後十日內向本院提出上訴狀。（須附繕本）
「切勿逕送上級法院」
                                            書記官  陳俊德
中        華        民        國      九十一    年    五    月    十    日
附記
中華民國刑法第二百一十條
 (偽造變造私文書罪)
偽造、變造私文書，足以生損害於公眾或他人者，處五年以下有期徒刑。
中華民國刑法第二百一十六條
 (行使偽造變造或登載不實之文書罪)
行使第二百十條至第二百十五條之文書者，依偽造、變造文書或登載不實
事項或使登載不實事項之規定處斷。
中華民國刑法第二百一十二條
 (偽造變造特種文書罪)
偽造、變造護照、旅券、免許證、特許證及關於品行、能力服務或其他相
類之證書、介紹書，足以生損害於公眾或他人者，處一年以下有期徒刑、
拘役或三百元以下罰金。
中華民國刑法第三百四十九條第二項
搬運、寄藏、故買贓物或為擔保者，處五年以下有期徒刑、拘役或科或併
科一千元以下罰金。
中華民國刑法第二百一十九條
 (沒收之特例)
偽造之印章、印文或署押，不問屬於犯人與否，沒收之。
